【裁判字號】    89,訴,37
【裁判日期】    890229
【裁判案由】    偽造文書等
【裁判全文】
臺灣雲林地方法院刑事判決                            八十九年度訴字第三七號
    公  訴  人  臺灣雲林地方法院檢察署檢察官
    被      告  甲○○
右列被告因偽造文書等案件，經檢察官提起公訴（八十九年度偵緝字第三號），本院
判決如左：
    主  文
甲○○連續行使偽造私文書，足以生損害於公眾及他人，累犯，處有期徒刑柒月。
雲林縣北港鎮戶政事務所八十七年四月二十七日補領國民身分證申請書「申請人」欄
，偽造之「乙○○」署押壹枚、偽造之「乙○○」印文壹枚，「領證核章」欄上，偽
造之「乙○○」印文壹枚；唐暉旅行社八十七年四月二十八日收據上，偽造之「乙○
○」署押壹枚；收據號碼第00000000號普通護照入出境許可申請書「申請人
」欄上，偽造之「乙○○」之署押壹枚等；及偽造之「乙○○」印章一枚，均沒收之
。
    事  實
一、甲○○前於民國（下同）八十六年間因違反修正前麻醉藥品管理條例案件，經法
    院判處有期徒刑六月確定，並於同年十一月十七日易科罰金執行完畢。詎其不思
    悛悔，為圖潛逃中國避債之目的，竟先於八十七年二月間之某日，至雲林縣北港
    鎮○○路三六三號其友人乙○○住處，假藉拜訪不知情之乙○○，而趁渠不注意
    之際，擅自抄錄乙○○之年籍資料，旋於其後之某時，至不詳地點，使不知情之
    刻印人員為其偽造「乙○○」之印章，足以生損害於乙○○之權益，繼而基於偽
    造署押及使公務員登載不實等之概括犯意，於同年四月二十七日，以乙○○遺失
    國民身分證之名義，而於補領國民身分證申請書之「申請人」欄上偽造「乙○○
    」之署押一枚與偽造「乙○○」之印文一枚，及於同申請書上之「領證核章」欄
    上，偽造「乙○○」之印文一枚，以偽造該申請書，並持向雲林縣北港鎮戶政事
    務所請領補發乙○○之國民身分證而為行使，甲○○明知右揭為不實之事項，竟
    使不知情之該戶政事務所承辦人員，將前述事項登載於渠職務上所掌之公文書，
    均足以生損害於乙○○及戶政機關對國民身分證核發之正確性；甲○○於取得前
    述偽冒之乙○○國民身分證後，即持之於同年四月二十八日，在高雄市○○○路
    一四七之四號一樓，其委託辦理出境手續之不知情長青旅行社所出示，長青旅行
    社復委任亦不知情之唐暉旅行社有限公司（下稱唐暉旅行社）辦理護照申請與出
    境事宜收據上，偽造「乙○○」之署押一枚，及於收據號碼第00000000
    號（下同）普通護照入出境許可申請書之「申請人」欄，偽造「乙○○」之署押
    一枚，使唐暉旅行社持上揭普通護照入出境許可申請書，向內政部警政署入出境
    管理局辦理不實之「乙○○」中華民國護照與出境申請而行使之，甲○○且利用
    長青旅行社以乙○○名義辦理之出境，而獲准於八十七年五月十六日出境及於同
    年七月二十五日入境，致不知情之海關承辦人員，將不實之乙○○出境情形，登
    載於渠所掌公文書，亦足生損害於乙○○及內政部出入境管理局對國民出入境管
    理之正確性。嗣乙○○於八十七年十二月五日立法委員選舉投票時，經其選區投
    開票所監選人員核閱渠所有之原國民身分證後，發現曾有補領國民身分證一事，
    始向前開戶政事務所查證，而發現上情。
二、案經雲林縣警察局移請臺灣雲林地方法院檢察署檢察官偵查起訴。
    理  由
一、訊之被告甲○○坦承右述犯行不諱，核與被害人乙○○指訴之情節相符，復有補
    領之「乙○○」國民身分證影本、冒名申請之「乙○○」中華民國護照、普通護
    照入出境許可申請書、國人入出境端末查詢報表、出入境紀錄、內政部警政署入
    出境管理局八十七年十二月二十九日（八七）境孝慧字第八七五○四號函、雲林
    縣北港鎮戶政事務所八十七年十二月十五日雲北戶字第三七六四號、補領國民身
    分證申請書及唐暉旅行社收據等存卷可憑，是被告之自白應與事實無歧，堪予信
    取。本件事證明確，被告犯行洵足認定。
二、核被告偽造「乙○○」之印章一枚，並用以偽造「乙○○」署押，假冒吳金上名
    義名填具補領國民身分證申請書及普通護照入出境許可申請書再為行使等行為，
    足以生損害於乙○○、戶政機關對於國民身分證核發之正確性及內政部出入境管
    理局對國民入出境管理，係犯刑法第二百十六條、第二百十條之行使偽造私文書
    罪；另其使雲林縣北港鎮戶政事務所及內政部警政署入出境管理局等承辦人員為
    不實事項之登載，核犯刑法第二百十四條之使公務員登載不實罪。而被告由不知
    情之人為其偽刻印章，及利用不知情之旅行社承辦人員申請「乙○○」之出入境
    ，使內政部警政署入出境管理局承辦人員為「乙○○」入出境申請之不實事項登
    載，均屬間接正犯。再被告多次偽造乙○○署押之行為，前後時間密接，所犯之
    構成要件相同，可徵係基於概括犯意為之，屬連續犯；其偽造「乙○○」印章，
    及於補領國民身分證申請書「申請人」欄上，偽造之「乙○○」之署押一枚，及
    於該申請書「申請人」欄、「領證核章」欄上，接續以上開偽造印章加蓋印文，
    各偽造「乙○○」之印文一枚，與於普通護照入出境許可申請書「申請人」欄，
    所偽造「乙○○」之署押一枚，分別為其偽造前揭申請書私文書行為之一部，又
    其偽造各該申請書後，即持以行使，是其前述偽造私文書之低度行為，應為其行
    使之高度行為所吸收，此與被告右開偽造印章與偽造署押之行為，均不另論罪（
    最高法院四十四年台上字第八六四號判例意旨參照），公訴人認構成刑法第一百
    十七條第一項之偽造印章、印文罪容有誤會，應於敘明。此外，被告先後行使偽
    造之私文書及多次使公務員為不實事項之登載，時間亦甚緊接，且犯構成要件相
    同之罪，均為連續犯，應依刑法第五十六條之規定，論以一罪。被告偽造印章與
    行使偽造私文書等犯行，係為達使公務員登載不實之目的，故其所犯上開各罪間
    ，有方法結果間之牽連關係，應依刑法第五十五條之規定，論以情節較重之行使
    偽造私文書處斷，並依連續犯之規定，加重其刑。復查，被告曾於八十六年間因
    違反修正前麻醉藥品管理條例案件，經法院判處有期徒刑六月確定，甫於同年十
    一月十七日易科罰金執行完畢，有卷附本院被告全國前案紀錄表及台灣雲林地方
    法院檢察署刑案資料查註紀錄表可按，其五年以內再犯本件有期徒刑以上之罪，
    為累犯，依刑法第四十七條規定加重其刑。被告之刑有二種加重之事由，應依法
    遞加重之。茲審酌被告前開犯罪紀錄，其執行完畢未久，旋即觸犯刑章，素行可
    見非佳，又其犯罪動機，雖謂避債，但竟利用被害人之信賴，趁渠不備，多次利
    用被害人年籍資料，實施本件各罪犯行，手段非無可議，另考其智識程度，犯行
    所生被害人權益侵害、戶政與出入竟管理等危害，及其犯罪後坦認犯罪等一切情
    狀，量處如主文所示之刑。至於，被告偽造之「乙○○」印章一枚，並未扣案，
    其雖供稱業已毀棄，但無證據得證明該印章確已滅失，爰與雲林縣北港鎮戶政事
    務所八十七年四月二十七日補領國民身分證申請書「申請人」欄，偽造之「乙○
    ○」署押一枚與偽造之「乙○○」印文一枚，「領證核章」欄上，偽造之「乙○
    ○」印文一枚，同年四月二十八日唐暉旅行社收據上，偽造之「乙○○」署押一
    枚，及收據號碼第00000000號普通護照入出境許可申請書「申請人」欄
    上，偽造之「乙○○」之署押一枚等，併依刑法第二百十九條之規定，均予宣告
    沒收之。
三、另被告於前述唐暉旅行社收據上偽造署押之犯行，雖為公訴書所漏未論列，但其
    與被告被訴偽造署押犯行部分，有裁判上一罪之連續犯關係，故本院仍得併為審
    究，附予敘明。
據上論斷，應依刑事訴訟法第二百九十九條第一項前段，刑法第五十六條、第二百十
六條、第二百十條、第二百十四條、第五十五條、第四十七條、第二百十九條，罰金
罰鍰提高標準條例第一條前段，判決如主文。
本案經檢察官劉仁慈到庭執行職務。
中      華      民      國      八十九      年    二    月    二十九    日
                                        臺灣雲林地方法院刑事第二庭
                                            法  官
如不服本判決，應於判決送達後十日內，向本院提出上訴狀。（須附繕本）
附錄論罪科刑法條：
刑法第二百十六條
行使第二百十條至第二百十五條之文書者，依偽造、變造文書或登載不實事項或使登
載不實事項之規定處斷。
第二百十條
偽造、變造私文書，足以生損害於公眾或他人者，處五年以下有期徒刑。
第二百十四條
明知為不實之事項，而使公務員登載於職務上所掌之公文書，足以生損害於公眾或他
人者，處三年以下有期徒刑、拘役或五百元以下罰金。


司法院資訊處製作；財團法人民間司法改革基金會備份。
